臺灣宜蘭地方法院刑事判決
110年度訴字第177號
公  訴  人  臺灣宜蘭地方檢察署檢察官
被      告  許誌芬


義務辯護人  劉致顯律師
上列被告因偽造有價證券案件，經檢察官提起公訴（一百零八年
度偵字第六七八二號），本院判決如下：
    主  文
許誌芬犯偽造有價證券罪，處有期徒刑壹年，緩刑叁年。
未扣案如附表所示偽造之本票貳紙，均沒收之。
    犯罪事實
一、被告許誌芬與許燦煌為姊弟。民國一百零七年十一月間，許
    誌芬明知並未取得許燦煌之同意或授權，竟為擔保其向陳聰
    富借貸之新臺幣（下同）七十萬元債務而基於偽造有價證券
    並持以行使之犯意，於同年月五日前之某日，在其位於宜蘭
    縣○○鎮○○路○○○號住處，逕持許燦煌之印章，先後於附表所
    示本票之發票日期欄所載時間，除以其本人名義簽名及按捺
    指印外，另於發票人欄右側空白處及金額處，分別以附表偽
    造行為欄所示之行為，接續偽造完成附表所示之本票，再持
    以交付陳聰富供作借款擔保而行使之，足生損害於許燦煌及
    票據流通交易正確性。嗣因許誌芬未依約還款，陳聰富遂於
    一百零七年及一百零八年間，各持附表所示之本票向本院聲
    請本票裁定而聲請強制執行許燦煌之不動產，許燦煌方知許
    誌芬冒用其名義共同簽發附表所示之本票，經向本院提起確
    認本票債權不存在訴訟後，許誌芬亦於有偵查犯罪職權之公
    務員尚未知悉其偽造附表所示之本票前，至宜蘭縣政府警察
    局蘇澳分局馬賽派出所向警表明犯行而接受訴追、裁判。
二、案經許誌芬自首暨宜蘭縣政府警察局蘇澳分局報告臺灣宜蘭
    地方檢察署檢察官偵查起訴。
    理  由
一、上開犯罪事實，迭據被告許誌芬自警詢、偵查及本院準備程
    序、審理時坦承不諱，復經證人即被害人許燦煌及證人許宇
    甸、陳聰富各於警詢、偵查及本院一百零八年度羅簡字第二
    一五號民事事件言詞辯論庭及一百零八年度羅簡字第二一八
    號民事事件言詞辯論庭證述綦詳，且有附表所示之偽造本票
    、本院一百零八年度羅簡字第二一五號民事簡易判決書及一
    百零八年度羅簡字第二一八號民事簡易判決書在卷可稽，經
    核胥與被告自白情詞相合，堪認被告之自白胥與真實相符而
    足採憑。本件事證咸屬明甚，被告犯行均可認定，各應依法
    論科。
二、按行為後法律有變更者，適用行為時之法律，但行為後之法
    律有利於行為人者，適用最有利於行為人之法律，刑法第二
    條第一項定有明文。查被告許誌芬於行為後，刑法第二百零
    一條第一項業於一百零八年十二月二十五日修正公布，並於
    同年月二十七日施行。惟此次修正僅將該條文之罰金數額調
    整換算後予以明定，罰金數額實質上並未變動，自不生新舊
    法比較適用問題，應逕行適用裁判時法即現行刑法第二百零
    一條第一項規定。故核被告所為，均係犯現行刑法第二百零
    一條第一項之偽造有價證券罪。又被告於附表所示之本票上
    偽造「許燦煌」簽名及盜蓋「許燦煌」印章印文之行為，均
    屬偽造有價證券之階段行為，皆為偽造有價證券之行為所吸
    收而均不另論罪。至被告偽造有價證券後復持以行使之低度
    行為，則為偽造有價證券之高度行為所吸收，同不另論罪。
    又被告先後二次偽造有價證券並持以行使之犯行，皆係基於
    單一之行為決意，犯罪目的同一並侵害同一法益，且於密切
    接近之時間、地點為之，致各行為之獨立性極為薄弱，依一
    般社會健全觀念，在時間差距上難以強行分開，是於刑法評
    價上以視為數個舉動之接續施行，合為包括之一行為予以評
    價較為合理，爰論以接續犯之一罪。
三、被告許誌芬行使偽造有價證券之犯行，係於有偵查犯罪職權
    之公務員尚未發覺前，即主動至宜蘭縣政府警察局蘇澳分局
    馬賽派出所向警坦承犯行並接受訴追、裁判，此見卷附警詢
    筆錄即明，當認被告之行為合於自首要件，爰依刑法第六十
    二條前段予以減輕其刑。次按刑法第五十九條之規定，犯罪
    之情狀顯可憫恕，認科以最低度刑仍嫌過重者，得酌量減輕
    其刑，同法第五十七條規定，科刑時應審酌一切情狀，為科
    刑重輕之標準，於裁判上酌減其刑時，應就犯罪一切情狀（
    包括刑法第五十七條所列舉之十款事項），予以全盤考量，
    審酌其犯罪有無可憫恕之事由，以為判斷。故適用第五十九
    條酌量減輕其刑時，並不排除第五十七條所列舉十款事由之
    審酌，惟其程度應達於確可憫恕，始可予以酌減（最高法院
    七十年度第六次刑事庭會議決議參照）。查被告許誌芬所犯
    偽造有價證券罪之法定本刑為三年以上十年以下有期徒刑，
    處罰非謂不嚴厲，然被告犯後自警詢至偵審中皆明確坦承犯
    行，顯見其觸犯刑典後，確已願受法律制裁而有悔改之意，
    且被害人許燦煌亦具狀向本院陳明其已提起確認本票債權不
    存在之訴而未受有財產上之損失，被告亦已匯款七萬元貼補
    其提起本票債權不存在之訴之律師費用，況念及同胞姊弟之
    親誼，前於警詢時已表明不願提出告訴，更望法院對被告從
    輕量刑並給予寄罪自新之機會等語明確，是本院衡酌上情，
    認縱對被告科以最低度刑仍屬過重，實與罪刑相當性及比例
    原則不盡相符而認於客觀上實有足堪憫恕之處，爰對被告依
    刑法第五十九條規定予以減輕其刑，並依法遞減之。
四、審酌被告許誌芬為擔保其所積欠之債務，率然偽造附表所示
    之本票而影響被害人許燦煌之財產法益與金融交易秩序，所
    為非是，然兼衡其於犯後係自首並完全坦認犯行，犯後態度
    良好，復已獲得被害人許燦煌之諒解暨其係國中畢業之教育
    程度，離婚育有二子皆已成年，有時從事看護工作之生活態
    樣暨其之犯罪動機、目的、手段與造成之整體侵害程度等一
    切情狀，爰依法量處如主文所示之刑。末查，被告雖於八十
    六年間因偽造有價證券案件經臺灣臺北地方法院以八十六年
    度訴字第二七三五號判決判處有期徒刑二年，緩刑五年確定
    ，惟於緩刑期滿緩刑之宣告未經撤銷，是該刑之宣告業已失
    其效力，有臺灣高等法院被告前案紀錄表存卷足考，故被告
    未曾因故意犯罪受有期徒刑以上刑之宣告，堪認素行尚佳，
    本次係因一時失慮致罹刑章，然已坦承犯行並取得被害人許
    燦煌之諒解如前述，堪認其確具悔悟之意，故本院信其經此
    偵審程序及科刑之判決後，當能知所警惕而無再犯之虞而認
    對其所為前開刑之宣告以暫不執行為適當，爰依刑法第七十
    四條第一項第一款併予宣告緩刑三年，用啟自新。
五、按偽造之有價證券，不問屬於犯人與否，沒收之，刑法第二
    百零五條定有明文。又偽造之印章、印文或署押，不問屬於
    犯人與否，沒收之，刑法第二百一十九條亦已明定。查未扣
    案如附表所示偽造之本票二紙因無證據證明皆已滅失而不存
    在，自應依刑法第二百零五條併予宣告沒收之。至其上偽造
    之印文及署押，因已併同偽造之本票宣告沒收，爰不重複為
    沒收之諭知，附此敘明。
據上論斷，應依刑事訴訟法第二百九十九條第一項前段，判決如
主文。
本案經檢察官吳志成到庭執行職務。 
中　　華　　民　　國　　111 　年　　1 　　月　　12　　日
　　　　　　　　　刑事第五庭審判長法  官  陳嘉年
                                  法  官  程明慧
                                  法  官  李蕙伶
以上正本證明與原本無異。
如不服本判決應於收受本判決後20日內向本院提出上訴書狀，並
應敘述具體理由。若未敘述理由者，應於上訴期間屆滿後20日內
向本院補提理由書狀(均須按他造當事人之人數附繕本)。
                                  書記官  林慶生
中　　華　　民　　國　　111 　年　　1 　　月　　12　　日
附表
編號 本票票號 金額 發票日期 發票人 偽造行為 1 TH042013 三十五萬元 一百零七年十一月五日 許誌芬 許燦煌 偽造許燦煌之簽名一枚及盜蓋許燦煌印章之印文二枚 2 TH042014 三十五萬元 一百零七年十二月十七日 許誌芬 許燦煌 盜蓋許燦煌印章之印文一枚 
附錄本案論罪科刑法條全文
刑法第201條第1項 
意圖供行使之用，而偽造、變造公債票、公司股票或其他有價證
券者，處3年以上10年以下有期徒刑，得併科9萬元以下罰金。